【裁判字號】    98,上易,2830
【裁判日期】    981215
【裁判案由】    竊佔等
【裁判全文】
臺灣高等法院刑事判決                98年度上易字第2830號
上  訴  人  臺灣臺北地方法院檢察署檢察官
上  訴  人
即  被  告  乙○○
上列上訴人因被告竊佔等案件，不服臺灣臺北地方法院98年度易
字第2102號，中華民國98年10月26日第一審判決（起訴案號：臺
灣臺北地方法院檢察署98年度偵字第7963號），提起上訴，本院
判決如下：
    主  文
原判決撤銷。
乙○○意圖為自己不法之利益，而竊佔他人之不動產，處有期徒
刑參月，如易科罰金，以銀元參佰元即新臺幣玖佰元折算壹日；
減為有期徒刑壹月又拾伍日，如易科罰金，以銀元參佰元即新臺
幣玖佰元折算壹日。
    事  實
一、乙○○係臺北市○○區○○路110號「成都大廈」11樓之5及
    11樓之6之實際使用人，其明知集合住宅之公共走道、安全
    梯、安全門為集合住宅之全體區分所有權人公同共有，未經
    全體區分所有權人同意，不得擅自占用，亦明知集合住宅之
    公共走道、安全梯、安全門為集合住宅之逃生通道，依法不
    得阻塞，竟於民國90年12月間（起訴書誤載為89年10月間）
    ，意圖為自己不法之利益，基於阻塞集合住宅逃生通道之犯
    意，擅以磚牆封閉上址11樓之5及11樓之6間與公共走道相連
    之安全梯、安全門，並打通11樓之5及11樓之6間之牆壁使二
    戶相通，排除其他區分所有權人使用，而阻塞集合住宅之逃
    生通道，致生危害於他人生命，並因此竊佔原屬成都大廈全
    體區分所有權人共有之逃生通道面積計8平方公尺。嗣因成
    都大廈管理委員會與其協調未果，提起告訴，乙○○始於98
    年8月間拆除上揭磚牆。
二、案經成都大廈管理委員會訴由臺灣臺北地方法院檢察署檢察
    官偵查起訴。
    理  由
一、認定犯罪事實所憑證據及理由：
    上開事實，業據上訴人即被告乙○○於本院審理中坦承不諱
    ，並稱：我在施作的期間，有寫切結書給當時管委會的主任
    委員報告，也就是卷附90年12月25日的切結書，施作的期間
    不超過一個月。且據證人即告訴人代表人甲○○指訴明確（
    他卷第30頁至第32頁、第121頁至第123頁參照），核與證人
    即台北市政府建築管理處承辦人詹東福證述情節相符（他卷
    第122頁背面至第123頁參照）。並據告訴人代表人甲○○提
    出該址原始測量圖即臺北建成地政事務所66年6月26日建築
    改良物勘測成果表影本、臺北地檢署檢察官98年3月10日履
    勘現場筆錄、檢察事務官98年4月28日履勘現場筆錄、臺北
    市建成地政事務所98年4月30日北市建地2字第09830655900
    號函檢附土地複丈成果圖一份、臺北市建築管理處95年11月
    29日北市都建寓字第09566735600號函檢附照片5張可證（他
    卷第20頁、第115頁至第120頁，偵卷第8頁、第9頁、第12
    頁、第13頁參照）。且被告乙○○於原審亦供承不諱（見原
    審卷第43頁、第44頁，98年10月12日審判筆錄），及其於90
    年12月25日的切結書影本附卷可稽（見他字卷第13頁）。是
    本件事證明確，被告之犯行堪以認定。
二、法律修正之比較適用：
    關於94年2月2日修正公布之刑法，於95年7月1日施行。按行
    為後法律有變更者，適用行為時之法律，但行為後之法律有
    利於行為人者，適用最有利於行為人之法律，現行刑法第2
    條第1項訂有明文。茲就上開行為有關之新舊法比較部分，
    臚列如下：
（一）刑法第33條第5款有關罰金之最低數額部分，刑法分則編
      各罪所定罰金之貨幣單位原為銀元，修正前刑法第33條第
      5款規定：「罰金：（銀元）1元以上」，而銀元與新臺幣
      間之折算，依現行法規所定貨幣單位折算新臺幣條例規定
      ，以銀元1元折算新臺幣3元；修正後刑法第33條第5款則
      規定：「罰金：新臺幣1,000元以上，以百元計算之」。
      經比較新舊法之規定，修正刑法第33條第5款所定罰金之
      最低數額，較之修正前提高，自以修正前刑法第33條第5
      款之規定有利於被告。
（二）修正前刑法第41條第1項前段規定：「犯最重本刑為5年以
      下有期徒刑以下之刑之罪，而受6個月以下有期徒刑或拘
      役之宣告，因身體、教育、職業、家庭之關係或其他正當
      事由，執行顯有困難者，得以1元以上3元以下折算1日，
      易科罰金」，而被告行為時之易科罰金折算標準，修正前
      罰金罰鍰提高標準條例第2條前段（現已刪除）規定，就
      其原定數額提高為1百倍折算1日，則本件被告行為時之易
      科罰金折算標準，應以銀元100元、200元、300元折算1日
      ，經折算為新臺幣後，應以新臺幣300元、600元、900元
      折算1日。修正後刑法第41條第1項前段則規定：「犯最重
      本刑為5年以下有期徒刑以下之刑之罪，而受6個月以下有
      期徒刑或拘役之宣告者，得以新臺幣1千元、2千元或3千
      元折算1日，易科罰金」。比較修正前後之易科罰金折算
      標準，以修正前刑法第41條第1項之規定，較有利於被告
      。
三、論罪：
（一）核被告乙○○所為，係犯刑法第320條第2項之竊佔罪，及
      同法第189條之2第1項後段之阻塞集合住宅逃生通道罪。
（二）查刑法第320條第2項之竊佔罪，為即成犯，於其竊佔行為
      完成時，犯罪即成立，以後之繼續竊佔乃狀態之繼續，而
      非行為之繼續，司法院36年院解字第3533號解釋有案，且
      經最高法院66年台上字第3118號、25年上字第7374號著有
      判例可循（見最高法院87年度台非字第31號判決）。
（三）被告以一行為同時觸犯上開二罪名，為想像競合犯，應依
      刑法第55條之規定，從一重之竊佔罪處斷。
四、撤銷改判之理由：
    原審據以論罪科刑，固非無見。惟查：(一)被告行為時為90年
    12月間，原審判決據起訴書誤載為89年10月間；(二)竊佔為即
    成犯，於其竊佔行為完成時犯罪即已成立，以後之繼續竊佔
    乃狀態之繼續，而非行為之繼續，原判決認被告行為結束時
    點為拆除之98年8月間，尚有未洽。(三)被告行為時間均係在
    96 年4月24日以前，且非中華民國96年罪犯減刑條例第3條
    第1項所定不予減刑之罪，已合於中華民國96年罪犯減刑條
    例第2條第1項第3款之規定，應予減刑，原審未及審酌前開
    減刑條例之適用，亦有未合。檢察官為被告利益提起上訴，
    其意旨以：竊佔罪，為即成犯，於其竊佔行為完成時犯罪即
    成立，以後之繼續竊佔乃狀態之繼續，而非行為之繼續，則
    被告竊佔之行為完成時點應為89年10月間，且被告行為時既
    在95年7月1日及96年4月24日前，本案自有比較刑法新舊法
    及中華民國96年度罪犯減刑條例之適用等語；及被告上訴意
    旨以其已經拆除磚牆，原審判決量刑過重；均有理由。且原
    判決既有前揭可議之處，仍屬無可維持，應由本院將原判決
    撤銷改判。爰審酌被告因貪圖自己之方便，擅以磚牆封閉集
    合住宅之安全梯、安全門，阻塞逃生通道，對其他住戶之生
    命造成危險，行為實有不當，惟斟酌其並無前科，且犯後坦
    承犯行，並拆除磚牆，惟仍未能完全回復原狀，暨其犯罪動
    機、目的、手段、生活狀況、智識程度、所竊佔之面積等一
    切情狀，量處如主文第二項所示之刑，並諭知易科罰金之折
    算標準。再被告所犯上開犯罪時間均係在96年4月24日以前
    ，合於中華民國96年罪犯減刑條例第2條第1項第3款所規定
    減刑條件，併就宣告刑減其2分之1。
論斷，應依刑事訴訟法第369條第1項前段、第364條、第299條第
1項前段，刑法第2條第1項前段、第189條之2第1項後段、第320
條第2項、第55條、修正前第41條第1項，罰金罰鍰提高標準條例
第1條前段、修正前罰金罰鍰提高標準條例第2條，中華民國96
年罪犯減刑條例第2條第1項第3款、第7條、第9條，判決如主文
。
本案經檢察官曾忠己到庭執行職務。
中    華    民    國    98    年    12    月    15    日
                  刑事第一庭審判長法  官  葉騰瑞
                                  法  官  莊明彰
                                  法  官  王炳梁
以上正本證明與原本無異。
不得上訴。
                                  書記官  陳佳伶
中    華    民    國    98    年    12    月    15    日
附錄本案論罪科刑法條全文：
中華民國刑法第189條之2：
阻塞戲院、商場、餐廳、旅店或其他公眾得出入之場所或公共場
所之逃生通道，致生危險於他人生命、身體或健康者，處3年以
下有期徒刑。阻塞集合住宅或共同使用大廈之逃生通道，致生危
險於他人生命、身體或健康者，亦同。
因而致人於死者，處7年以下有期徒刑；致重傷者，處5年以下有
期徒刑。
中華民國刑法第320條：
意圖為自己或第三人不法之所有，而竊取他人之動產者，為竊盜
罪，處5 年以下有期徒刑、拘役或 5 百元以下罰金。
意圖為自己或第三人不法之利益，而竊佔他人之不動產者，依前
項之規定處斷。
前二項之未遂犯罰之。


司法院資訊處製作；財團法人民間司法改革基金會備份。
